【裁判字號】    95,上訴,1107
【裁判日期】    950728
【裁判案由】    違反毒品危害防制條例
【裁判全文】
臺灣高等法院高雄分院刑事判決        95年度上訴字第1107號
上  訴  人  臺灣高雄地方法院檢察署檢察官
被      告  甲○○
上列上訴人因被告違反毒品危害防制條例案件，不服臺灣高雄地
方法院95年度訴字第829 號中華民國95年4 月10日第一審判決（
起訴案號：臺灣高雄地方法院檢察署95年度毒偵字第532 號），
提起上訴，暨移送併案審理（臺灣高雄地方法院檢察署95年度毒
偵字第2687號），本院判決如下：
    主  文
原判決撤銷。
甲○○連續施用第一級毒品，累犯，處有期徒刑拾月。扣案之第
一級毒品海洛因貳包（合計淨重零點壹公克，合計空包裝重零點
肆公克），沒收銷燬之。
    事  實
一、甲○○前於民國92年間因違反毒品危害防制條例案件，經本
    院判處有期徒刑10月確定，於94年4 月11日縮刑期滿執行完
    畢。又於89年間因施用毒品案件，經臺灣高雄地方法院裁定
    送觀察、勒戒，認有繼續施用毒品傾向，再裁定令入戒治處
    所施以強制戒治1 年，於91年9 月24日強制戒治執行完畢釋
    放，並由臺灣高雄地方法院檢察署檢察官於91年10月17日以
    91年度戒毒偵字第944 號為不起訴之處分確定。再於92年間
    因施用毒品案件，經臺灣高雄地方法院裁定令入戒治處所施
    以強制戒治1 年，後於93年1 月9 日因毒品危害防制條例修
    正而釋放出所。
二、甲○○猶不知警惕，於上開91年9 月24日強制戒治執行完畢
    釋放後5 年內，復基於施用第一級毒品海洛因之概括犯意，
    自94年10月間某日起至95年2 月22日某時止，連續在高雄市
    前鎮區○○○路14巷1 弄9 號12樓、一心二路26號12樓等處
    ，以將第一級毒品海洛因摻入於香煙後點燃之方式，平約每
    二、三天施用1 次，而施用第一級毒品海洛因多次。嗣分別
    於：94年12月17日下午4 時20分許，為警在高雄市○○區
    ○○路與翠亨北路口查獲，並扣得其所有第一級毒品海洛因
    1 包（淨重0.03公克，空包裝重0.23公克）；95年2 月23
    日上午10時10分許，為警在高雄市○鎮區○○路219 號前查
    獲，並扣得其所有第一級毒品海洛因1 包（淨重0.07公克，
    空包裝重0.17公克）。
二、案經高雄市政府警察局苓雅分局報請臺灣高雄地方法院檢察
    署檢察官偵查起訴，暨移送本院併案審理。
    理  由
一、程序方面─
    本件被告甲○○（以下簡稱被告）所犯係死刑、無期徒刑、
    最輕本刑為3 年以上有期徒刑以外之罪，其就被訴事實為有
    罪之陳述，經法官告知簡式審判程序之旨，並聽取公訴人、
    被告之意見後，本院認為適宜進行簡式審判程序審理，合先
    敘明。
二、認定犯罪事實所憑證據及理由─
  (一)上開犯罪事實，有被告於94年12月17日下午4 時20分許、95
    年2 月23日上午10時10分許，為警查獲後所採尿液，經檢驗
    結果均呈嗎啡（為海洛因代謝物）陽性反應，有高雄市立凱
    旋醫院94年12月26日第F-94107 號、95年3 月8 日第J-763
    號濫用藥物尿液檢驗報告共2 紙在卷可憑（見95毒偵532 號
    卷第34頁，95毒偵2687號卷第39頁）；且扣案白粉2 包，均
    含有第一級毒品海洛因成分（合計淨重0.1 公克，合計空包
    裝重0.4 公克），有法務部調查局95年3 月28日調科壹字第
    22002262號、95年4 月26日調科壹字第220023011 號號鑑定
    通知書共2 紙在卷可按（見原審卷第16-2頁，95毒偵2687號
    卷第43頁）；復經被告於原審、本院一再供承不諱（見94毒
    偵345 號卷第18頁，原審卷第28頁，本院卷第26、36、37頁
    ）。足認被告自白與事實相符，堪予採信。
  (二)被告前於89年間因施用毒品案件，經臺灣高雄地方法院裁定
    送觀察、勒戒，認有繼續施用毒品傾向，再裁定令入戒治處
    所施以強制戒治1 年，於91年9 月24日強制戒治期滿釋放，
    並由臺灣高雄地方法院檢察署檢察官於91年10月17日以91年
    度戒毒偵字第944 號為不起訴之處分確定；再於92年間因施
    用毒品案件，經臺灣高雄地方法院裁定令入戒治處所施以強
    制戒治1 年，後於93年1 月9 日因毒品危害防制條例修正而
    釋放出所，有臺灣高等法院被告前案紀錄表在卷可按。足證
    被告於91年9 月24日強制戒治執行完畢釋放後，5 年內再犯
    本件施用第一級毒品罪。
三、論罪及撤銷改判之理由─
  (一)按被告行為後，刑法第56條連續犯之規定，業於94年1 月7
    日修正公布刪除，並於95年7 月1 日施行，則被告之犯行，
    因行為後新法業已刪除連續犯之規定，此刪除雖非犯罪構成
    要件之變更，但顯已影響行為人刑罰之法律效果，自屬法律
    有變更，依新法第2 條第1 項規定，比較新、舊法結果，仍
    應適用較有利於被告之行為時法律即舊法論以連續犯（最高
    法院95年第8 次刑事庭會議決議參照）。
  (二)查海洛因係毒品危害防制條例第2 條第2 項第1 款所稱之第
    一級毒品，被告持以施用，核其所為，係犯同條例第10條第
    1 項施用第一級毒品罪。被告各次施用第一級毒品前持有毒
    品之行為，本應各論以持有第一級毒品之罪，惟各該次持有
    毒品之行為為其後施用毒品之行為所吸收，不各另論持有第
    一級毒品罪。被告先後多次施用第一級毒品之犯行，時間緊
    接，犯罪構成要件相同，顯係基於概括犯意反覆為之，應依
    連續犯之規定，論以一罪。公訴人雖僅就被告自94年10月間
    某日起至同年12月17日下午5 時34分許回溯24小時內某時止
    ，連續在高雄前鎮區○○○路14巷1 弄9 號12樓，施用第一
    級毒品海洛因多次之犯行提起公訴，惟被告其餘如事實欄所
    載之連續施用第一級毒品犯行，與提起公訴部分有連續犯裁
    判上一罪關係，為起訴效力所及，本院自得併予審理。又被
    告前於92年間因違反毒品危害防制條例案件，經本院判處有
    期徒刑10月確定，於94年4 月11日縮刑期滿執行完畢，有上
    開被告前案紀錄表在卷可按，其受有期徒刑執行完畢，5 年
    以內再故意犯本件有期徒刑以上之罪，不論依修正前之刑法
    第47條，或修正後之刑法第47條第1 項之規定，均構成累犯
    ，對被告而言並無有利或不利之情形，自不生新舊法比較之
    問題，應逕依修正前之刑法第47條，論以累犯，並加重其刑
    。
  (三)原審認被告有施用第一級毒品犯行，予以論罪科刑，固非無
    見。惟原審未及就被告除自94年10月間某日起至同年12月17
    日下午5 時30分許回溯24小時內某時止以外之如事實欄所示
    施用第一級毒品海洛因犯行（即移送本院併辦部分），一併
    加以審判，尚有未洽。檢察官以併案部分與起訴部分有裁判
    上一罪關係，為起訴效力所及，原審就此部分未及併予審究
    ，指摘原判決不當，提起上訴，為有理由，自應由本院將原
    判決撤銷改判。
四、科刑及沒收之理由─
  (一)爰審酌被告前經觀察勒戒、強制戒治，仍未斷除毒癮，並有
    毒品前科，業如前述，又再度施用毒品，未能體悟施用毒品
    對自己、家人造成之傷害及社會之負擔，惟念其犯後尚知坦
    承犯行，態度尚稱良好等一切情狀，量處有期徒刑10月，以
    資懲儆。
  (二)扣案海洛因2 包（合計淨重0.1 公克，合計空包裝重0.4 公
    克）為毒品，依毒品危害防制條例第18條第1 項前段規定，
    宣告沒收銷燬之。
五、適用之法律─
  (一)刑事訴訟法第369 條第1 項前段、第364 條、第299 條第1
    項前段。
  (二)毒品危害防制條例第10條第1 項、第18條第1 項前段。
  (三)刑法第2 條第1 項前段、第11條前段，修正前刑法第47條、
    第56條。
本案經檢察官姜麗儒到庭執行職務。
中    華    民    國    95    年    7     月    28    日
                  刑事第七庭    審判長法  官  莊飛宗
                                      法  官  黃憲文
                                      法  官  曾逸誠
以上正本證明與原本無異。
如不服本判決應於收受本判決後10日內向本院提出上訴書狀，其
未敘述上訴理由者，並得於提起上訴後10日內向本院補提理由書
狀（均須按他造當事人之人數附繕本）「切勿逕送上級法院」。
中    華    民    國    95    年    7     月    28    日
                                      書記官  黃富美
附錄本判決論罪科刑法條：
毒品危害防制條例第10條第1 項：
施用第一級毒品者，處6 月以上5 年以下有期徒刑。


司法院資訊處製作；財團法人民間司法改革基金會備份。
